---
title: "Campañas y áreas implementadas en CampR64"
author: "Fran Velasco"
date: "`r Sys.Date()`"
output: rmarkdown::html_vignette
vignette: >
  %\VignetteIndexEntry{Campañas y áreas implementadas en CampR64}
  %\VignetteEngine{knitr::rmarkdown}
  %\VignetteEncoding{UTF-8}
---

```{r, include = FALSE}
knitr::opts_chunk$set(
  collapse = TRUE,
  comment = "#>"
)
```

> **CampR64 vs CampR:** esta viñeta sustituye a la de CampR. Los cambios principales:
>
> - `armap.camp()` de CampR se sustituye por `armap64()`, que unifica el mapa
>   de campaña para las tres zonas con base map propia.
> - El argumento `dns` ya no es el DSN ODBC de la zona (`"Cant"`, `"Porc"`...)
>   sino el origen físico de los datos (`"local"` o `"serv"`); la zona en sí
>   va en el argumento `zona` (`"cant"`, `"porc"`, `"arsa"`).
> - **Mediterráneo, nota aparte:** `armap64()` solo soporta `zona = "cant" |
>   "porc" | "arsa"` — con `"medi"` da directamente un `stop()` (no hay mapa
>   base de Mediterráneo enlazado). Esto no es un hueco de migración a
>   resolver a corto plazo: las campañas MEDITS usan programas y estructuras
>   de datos completamente distintas al CAMP (Clipper/Harbour) del resto de
>   zonas, y no existe un repositorio de datos de MEDITS del que tirar de
>   forma homóloga. Incluir MEDITS en DATRAS/CampR64 de forma real sería un
>   desarrollo a largo plazo, no una adaptación de función existente.

```{r, echo=FALSE}
library(CampR64)
```

En esta versión de CampR64 están implementadas funciones para las siguientes
zonas:

- Demersales Norte: Galicia y el Cantábrico
- Banco de Porcupine
- Golfo de Cádiz
- Mediterráneo *(en la práctica no se usa: MEDITS corre sobre programas y
  estructuras de datos distintas al CAMP; ver nota arriba)*

## Mapa Demersales Cantábrico y Galicia

```{r, fig.width=7.2, fig.height=4.1}
armap64(camp = "N07", zona = "cant", dns = "local", ti = TRUE, es = TRUE)
```

## Mapa del Banco de Porcupine

```{r, fig.width=7.2, fig.height=5.1}
par(mfrow = c(1, 2))
armap64(camp = "P07", zona = "porc", dns = "local", ti = TRUE)
armap64(camp = "P07", zona = "porc", dns = "local", ti = FALSE,
        CTDs = TRUE, lans = FALSE)
```

## Mapa Golfo de Cádiz

```{r, fig.width=7.2, fig.height=6.1}
armap64(camp = "207", zona = "arsa", dns = "local", ti = TRUE, es = TRUE)
```

## Mapa del Mediterráneo

*(no se usa en la práctica — ver nota de la introducción: MEDITS corre sobre
programas y estructuras de datos distintas al CAMP, no hay un repositorio de
datos equivalente del que tirar, y `armap64()` en consecuencia no tiene mapa
base para `zona = "medi"`)*

```{r, eval=FALSE}
# armap64(camp = "M07", zona = "medi", dns = "local", ti = TRUE, es = TRUE)
# Error: zona debe ser 'cant', 'porc' o 'arsa'.
```

## Capturas de cigala Porcupine 2015

`maphist64()` sí tiene una rama de código para `zona = "medi"` (panel lattice
específico, seguramente de cuando se exploró alguna vez con datos de MEDITS),
aunque en la práctica no se use; aquí se ilustra con el mismo ejemplo de
Porcupine que tenía la viñeta original de CampR.

```{r, fig.width=6.2, fig.height=6.5}
maphist64(gr = 2, esp = 19, camps = "P15", zona = "porc", dns = "local",
          ti = TRUE)
```
