---
title: "Control de calidad en campañas de arrastre (CampR64)"
author: "Fran Velasco"
date: "`r Sys.Date()`"
output: rmarkdown::html_vignette
vignette: >
  %\VignetteIndexEntry{Control de calidad en campañas de arrastre (CampR64)}
  %\VignetteEngine{knitr::rmarkdown}
  %\VignetteEncoding{UTF-8}
---

```{r, include = FALSE}
knitr::opts_chunk$set(
  collapse = TRUE,
  comment = "#>"
)
```

> **CampR64 vs CampR:** esta viñeta es la adaptación de la viñeta de control de
> calidad de CampR (que en el paquete original ni siquiera llegó a compilarse
> como viñeta, solo vivía en `Inst/ops/CampR_qc_for_survey.Rmd`). Los cambios
> principales respecto a la versión de CampR son:
>
> - Las funciones llevan sufijo `64` (`armap64`, `qcdistlan.camp64`,
>   `qcLW64.camp`...).
> - En vez de un `dns` con el nombre del DSN ODBC (`"Cant"`, `"Porc"`...), ahora
>   se usan dos argumentos separados: `zona` (`"cant"`, `"porc"`, `"arsa"`,
>   `"medi"`) y `dns` (`"local"` o `"serv"`, el origen físico de los datos
>   configurado en `CampR64_paths`).
> - Se añade una sección nueva de control de calidad de **duplicados en la
>   faunística**, que no existía en CampR.
> - `qcdistlan.camp64()` recupera, con el argumento `plot`, los gráficos que
>   existían en la versión original de CampR y que se habían perdido en la
>   migración (se mantuvieron entre tanto en el shiny de IMBUS).

```{r, echo=FALSE, results='hide', include=FALSE}
library(CampR64)
```

Este documento resume y propone un protocolo para realizar la comprobación de
errores en los datos recogidos y tecleados a lo largo de una campaña de
arrastre con datos almacenados en las bases de datos de **CAMP 12 Harbour
Windows 10**.

El protocolo debe incluir la revisión de:

### Pescas: datos en el fichero `lanceXXX.dbf`

Para QC interesa más ver las posiciones de largada y virada de cada lance que
un mapa general de la campaña (ese uso es más bien para presentar resultados
en informes, con `armap64()`). `MapLansGPS64()` dibuja los lances como
segmentos largada→virada, lo que permite detectar de un vistazo lances
"anómalos" (segmentos que se cruzan, lances desproporcionadamente cortos o
largos, posiciones fuera de la zona de muestreo...).

```{r MapLansGPS64, fig.width=18, fig.height=8, fig.align='center'}
MapLansGPS64(camp = "N12", zona = "cant", dns = "local", Nlans = TRUE)
```

`qcdistlan.camp64()` permite ver errores en la distancia recorrida y la
velocidad, comparando lo tecleado con lo calculado a partir de las posiciones
(fórmula de Haversine) y la relación con la duración del lance y el rumbo.
Además de la tabla, con `plot = "all"` recupera los tres gráficos que existían
en la versión original de CampR (y que se mantuvieron en el shiny de IMBUS,
adaptados de `qcHaulsDist()` sobre datos DATRAS), apilados con
`par(mfrow=c(3,1))`: tamaño de punto proporcional a la magnitud del error,
color rojo/azul según el signo, y líneas de referencia por cuantiles. También
se pueden pedir por separado con `plot = "dist"`, `"speed"` o `"course"`. De
los tres, el de rumbo (`"course"`) es el más espurio: depende mucho de dónde
termine el barco al final del lance y de cómo lo mueva la corriente.

```{r qcdistlan.camp64}
qcdistlan.camp64(camp = "N12", zona = "cant", dns = "local",
                  todos = FALSE, pc.error = 2, plot = "all")
```

### Funcionamiento del arte (análisis del `log` del ITI, MARPORT, SCANMAR...)

Los datos se pueden tomar directamente del equipo a través de los telegramas
que se pasan al `PescaWin` y procesarlo: preparar ejemplos a partir de un
archivo de `log` del MARPORT u otro monitor de funcionamiento del aparejo.
*(Pendiente de migrar a CampR64 — de momento no hay equivalente `64` de esta
parte del protocolo.)*

### Revisión de capturas — pesos según relación talla-peso

`qcLW64.camp()` produce un gráfico con los pesos por lance en función de la
captura y el peso estimado a partir de la distribución de tallas medidas. El
error respecto a la mediana permite ver qué lances dan error por categoría.

```{r qcLW64.camp, echo=FALSE}
qcLW64.camp(gr = 1, esp = 51, camp = "N12", zona = "cant", dns = "local",
            margerr = 14)
```

### Revisión de tallas y sexos

`qcdtall64.camp()` revisa la distribución de tallas medida para un lance
concreto junto con las categorías medidas y los factores de ponderación
`captura/muestra` de cada categoría, comparando con el tamaño de muestra
recomendado por Gerritsen & McGrath (2007) en función del rango de tallas
encontrado.

```{r qcdtall64.camp, echo=FALSE}
qcdtall64.camp(gr = 1, esp = 51, camp = "N12", zona = "cant", dns = "local",
               lance = 107)
```

`qcdtallrev64.camp()` recorre las distribuciones de todas las especies de una
campaña una a una (se puede interrumpir cerrando el gráfico); resulta muy útil
para revisar posibles datos de sexado en **especies que habitualmente no se
miden por sexos**.

```{r qcdtallrev64.camp, eval=FALSE}
qcdtallrev64.camp(camp = "N12", zona = "cant", dns = "local", nlans = 2)
```

### Revisión de medición de tallas para todos los peces

`qcTalPez64.lan()` revisa que haya datos de tallas en `NTALLxxx.dbf` para
todas las especies registradas en `FAUNAXXX.dbf` de un lance, y viceversa:
localiza especies capturadas sin medir, especies medidas sin peso de captura
registrado, y discordancias entre individuos medidos y los registrados para
ese lance.

```{r qcTalPez64.lan, echo=TRUE}
qcTalPez64.lan(camp = "P18", zona = "porc", dns = "local", lan = 16, gr = 1)
```

`qcTalPez64.camp()` recorre todos los lances de la campaña llamando a
`qcTalPez64.lan()` en cada uno. A diferencia de la versión de CampR (que hacía
pausas entre lances y no era muy amigable), esta versión simplemente imprime
las discordancias encontradas lance por lance sin interacción manual.

```{r qcTalPez64.camp, eval=FALSE}
qcTalPez64.camp(camp = "P18", zona = "porc", dns = "local", gr = 1)
```

> **Nota:** en la viñeta original de CampR había aquí un apartado de
> "revisión de edades" con `grafedtal.camp` y `GetAlk.camp`. Se ha retirado de
> esta viñeta de QC: son funciones de explotación de resultados (composición
> por edades, extracción de la ALK para usarla en gráficos), no propiamente de
> control de calidad de los datos tecleados. Se documentarán en la viñeta de
> edades/ALK correspondiente.

### Duplicados en la faunística — *(nuevo en CampR64)*

Esta comprobación no existía en CampR. En el fichero `faunaXXX.dbf` cada
especie debería aparecer una sola vez por lance, identificada por la pareja
`grupo + esp`. `qcDupFauna64.camp()` localiza las combinaciones
`lance + grupo + esp` que se repiten dentro de la campaña — habitualmente
errores de tecleo o registros parciales de la misma especie que debería
fusionarse sumando `peso_gr` y `numero`.

```{r qcDupFauna64.camp, echo=TRUE}
qcDupFauna64.camp(zona = "cant", camp = "N15", dns = "local")
```

> **Pendiente:** la función complementaria `fusionaDupFauna64()` para fusionar
> automáticamente los duplicados detectados (sumando `peso_gr` y `numero`)
> está en desarrollo, así como un posible wrapper `qcDupFauna.serie64()` para
> recorrer toda una serie histórica de campañas de una vez.
