---
title: "Investigar una especie desconocida"
author: "Fran Velasco"
date: "`r Sys.Date()`"
output: rmarkdown::html_vignette
vignette: >
  %\VignetteIndexEntry{Investigar una especie desconocida}
  %\VignetteEngine{knitr::rmarkdown}
  %\VignetteEncoding{UTF-8}
---

```{r setup, include=FALSE}
knitr::opts_chunk$set(
  collapse = TRUE,
  comment  = "#>",
  eval     = FALSE   # Los ejemplos requieren acceso a datos locales
)
library(CampR64)
```

## El problema típico

Nos encontramos con una especie sobre la que sabemos poco: no estamos seguros
de en qué campañas ha aparecido, si hay datos de talla en cantidad suficiente
para hacer distribuciones, o si merece la pena montar un análisis de serie
histórica. Antes de invertir tiempo en gráficos o cálculos, conviene explorar
qué información hay disponible.

Esta viñeta describe un flujo típico de investigación exploratoria para una
especie, encadenando varias funciones de `CampR64`.

## Paso 1 — ¿En qué campañas aparece la especie?

`PresenciaEsp.camp64` escanea todos los ficheros `FAUNA*.dbf` y `NTALL*.dbf`
de una zona y devuelve las campañas donde la especie aparece, distinguiendo
entre presencia (captura) y presencia con datos de talla:

```{r}
res <- PresenciaEsp.camp64(gr = 1, esp = 220, zona = "porc", dns = "local")
```

La consola muestra un resumen y `res` contiene los vectores para trabajar
programáticamente:

```{r}
res$especie   # nombre científico
res$capturas  # campañas con captura, ordenadas cronológicamente
res$tallas    # subconjunto con datos de talla
```

Si el vector `res$capturas` está vacío, no merece la pena continuar. Si tiene
muchas campañas pero `res$tallas` está casi vacío, los análisis de talla
serán limitados.

## Paso 2 — Serie histórica de abundancia

Con las campañas identificadas, la evolución temporal de la biomasa o
abundancia se saca con `grafhistbox64`, pero limitando el análisis a las
campañas donde realmente hay capturas:

```{r}
grafhistbox64(gr = 1, esp = 220, camps = res$capturas,
              zona = "porc", dns = "local",
              ind = "p",       # peso; usar "n" para número
              ci.lev = 0.9)    # intervalos al 90 %
```

Este enfoque evita las llamadas fallidas o los ceros artificiales que
saldrían si intentáramos representar toda la serie `Psh` cuando la especie
solo aparece en algunas campañas concretas.

Para comparar biomasa y número en el mismo gráfico:

```{r}
grafhistbox64.comp(gr = 1, esp = 220, camps = res$capturas,
                   zona = "porc", dns = "local")
```

## Paso 3 — Distribuciones de talla

Si `res$tallas` tiene suficientes campañas, se pueden explorar las
distribuciones. Dos aproximaciones complementarias:

**Histogramas por sexo** con `dtall.camp64`:

```{r}
dtall.camp64(gr = 1, esp = 220, camp = res$tallas,
             zona = "porc", dns = "local",
             layout = c(3, ceiling(length(res$tallas)/3)))
```

**Curvas de densidad** con `denstall64.camp`, útiles para comparar
desplazamientos de moda entre años:

```{r}
denstall64.camp(gr = 1, esp = 220, camp = res$tallas,
                zona = "porc", dns = "local",
                layout = c(3, ceiling(length(res$tallas)/3)))
```

Ambos objetos son `trellis` de lattice y admiten componerse:

```{r}
p1 <- dtall.camp64(gr = 1, esp = 220, camp = res$tallas[1:6],
                   zona = "porc", dns = "local", plot = FALSE)
p2 <- denstall64.camp(gr = 1, esp = 220, camp = res$tallas[1:6],
                      zona = "porc", dns = "local", plot = FALSE)
print(p1, position = c(0, 0, 0.5, 1), more = TRUE)
print(p2, position = c(0.5, 0, 1, 1), more = FALSE)
```

## Paso 4 — Distribución geográfica

Para ver dónde se captura la especie a lo largo de la serie:

```{r}
maphist64(gr = 1, esp = 220, camp = res$capturas,
          zona = "porc", dns = "local",
          layout = c(3, ceiling(length(res$capturas)/3)))
```

O si hay datos de edad (peces con claves talla-edad), la distribución por
edad concreta:

```{r}
maphistage64(gr = 1, esp = 220, camp = tail(res$capturas, 4),
             zona = "porc", dns = "local", age = 2,
             layout = c(2, 2))
```

## Análisis condicionado a disponibilidad de datos

El patrón general para automatizar análisis exploratorios sin fallos por
falta de datos:

```{r}
res <- PresenciaEsp.camp64(gr = 1, esp = 220, zona = "porc", dns = "local")

if (length(res$capturas) >= 5) {
  # Serie histórica solo si hay al menos 5 campañas con captura
  grafhistbox64(1, 220, res$capturas, "porc", "local")
}

if (length(res$tallas) >= 3) {
  # Distribuciones solo si hay al menos 3 campañas con tallas
  dtall.camp64(1, 220, res$tallas, "porc", "local")
}
```

Esta protección es especialmente útil en scripts que recorren muchas
especies:

```{r}
especies_interes <- c(43, 45, 74, 220, 999)
resultados <- lapply(especies_interes, function(sp) {
  PresenciaEsp.camp64(1, sp, "porc", "local")
})
names(resultados) <- especies_interes

# Especies con datos suficientes para serie histórica:
con_serie <- resultados[sapply(resultados, function(r) length(r$capturas) >= 5)]
names(con_serie)
```

## Cuándo NO usar este flujo

- **Especies dominantes de la campaña** (merluza, gallo, cigala en Cantábrico)
  aparecen prácticamente en todas las campañas de la serie. Para estas es más
  directo pasar `Nsh`, `Psh` o `As1` directamente sin pasar por
  `PresenciaEsp.camp64`.

- **Análisis de una campaña concreta** para especies conocidas — usar
  directamente `datos.camp64`, `dattal.camp64` o la función específica.

- **Data-calls a ICES** — los índices oficiales tienen sus propias funciones
  (`CAMPtoHH64`, `CAMPtoHL64`, `databICES64`) que deben cubrir la serie
  completa aunque haya ceros.

## Ver también

- `?PresenciaEsp.camp64` — documentación de la función principal
- `?grafhistbox64` — evolución histórica de biomasa/número
- `?dtall.camp64`, `?denstall64.camp` — distribuciones de talla
- `?maphist64`, `?maphistage64` — distribución geográfica
- `vignette("configuracion-campR64")` — configuración de rutas y DBFs
